【裁判字號】    95,上訴,3300
【裁判日期】    951130
【裁判案由】    擄人勒贖
【裁判全文】
臺灣高等法院刑事判決                95年度上訴字第3300號
上  訴  人  臺灣士林地方法院檢察署檢察官
上  訴  人
即  被  告  乙○○
指定辯護人  本院公護辯護人  陳德仁
上  訴  人
即  被  告  甲○○
                    (
選任辯護人  法扶律師  湯應欽律師
上  訴  人
即  被  告  戊○○
選任辯護人  陳純仁律師
上列上訴人，因被告擄人勒贖案件，不服臺灣士林地方法院95年
度重訴字第3號，中華民國95年7月24日第一審判決（起訴案號：
臺灣士林地方法院檢察署95年度偵字第1096號）提起上訴，本院
判決如下：
    主  文
上訴駁回。
    事  實
一、乙○○（綽號將軍）、甲○○（綽號太子）、戊○○（綽號
    阿吉）與不詳姓名年籍綽號「小強」、「小吳」、「大寶」
    、「二寶」成年男子等人共營賭場，再以參賭者詐賭為藉口
    ，向參賭者勒索金錢，於民國（下同）94年12月23日上午11
    時許，乙○○、甲○○及不詳姓名年籍之另二名男子，先至
    臺北市○○路627號7樓「金孔雀旅館」樓下尋獲前往訪友之
    丁○○，旋以電話通知戊○○，再夥同不詳姓名年籍另二名
    男子到「金孔雀旅館」，乙○○等七人即以丙○○介紹丁○○、丁茂泰二人詐賭贏其等新臺幣（下同）一萬餘元為藉口
    ，共同控制丁○○之行動，乙○○並打電話通知曾至臺北縣
    三重市○○街142號6樓打牌之丙○○，至「金孔雀旅館」。
    丙○○到「金孔雀旅館」現場，見狀即與丁○○一起往「金
    孔雀旅館」樓上逃跑躲在10樓陽台，適有「金孔雀旅館」負
    責人之子吳基榮下樓，詎乙○○等人竟基於傷害犯意，不分
    清紅皂白，毆打吳基榮成傷（傷害部分未據告訴）。乙○○
    等七人乃追到「金孔雀旅館」七樓，欲尋找丁○○、丙○○
    二人，惟吳基榮之兄吳基旭不允許乙○○等隨意搜查客人房
    間，乃陪同乙○○等人至十樓陽台尋找丁○○、丙○○二人
    ，尋獲並控制丁○○、丙○○行動自由後，乙○○等七人即
    基於擄人後起意勒贖犯意聯絡與行為分擔，由乙○○喝令丙○○打電話找丁茂泰意圖勒贖，因聯絡不上丁茂泰，乙○○
    等人又將丁○○、丙○○二人押往七樓稍事停留後，決意將
    丁○○、丙○○二人續押往三重市。在「金孔雀旅館」樓下
    ，丙○○因不願進入乙○○等人所駕之自用小客車，伊所戴
    眼鏡旋被撥落，接著甲○○乃手持約一尺長之黑色木棒毆打
    丙○○頭部及腳部，致丙○○身體多處受有傷害，無法正常
    行走後，終被其中二人拖上由不詳姓名者所駕駛之自用小客
    車後座中間，旁邊由二人夾坐著；丁○○因恐被打，乃順著
    甲○○及另人推擠，聽命進入乙○○所駕車牌號碼 TG-5869
    號自用小客車後座中間，旁邊由甲○○、戊○○夾坐著，二
    輛車一同開往臺縣三重市○○街142號6樓，置丁○○、丙○○二人於乙○○等七人之實力支配之下。
二、抵達臺北縣三重市○○街142號6樓後，乙○○等人基於擄人
    勒贖之犯意，由乙○○手持屋內棄置裝潢用木條，作勢要毆
    打丁○○，其餘六人則在旁助勢，再由「大寶」喝令丁○○
    交出身上財物，並嚇稱：若不從，即以木棒毆打，丁○○因
    行動受制無法抗拒，乃將身上口袋內現金19500 元，取出置
    於桌上，再由乙○○等七人其中一人拿走。停留約30分鐘後
    ，乙○○等七人又將丁○○、丙○○二人搭乘原車押往臺北
    縣三重市○○○路某公寓四樓內。到達三重市○○○路某公
    寓四樓後，乙○○等人承前傷害之概括犯意，先後連續四次
    ，以裝潢用木條毆打丙○○，連同在金孔雀旅館該次之毆打
    ，致丙○○受有「頂骨處頭皮下瘀腫約5x5 公分、左手肘上
    方皮下瘀腫、左膝關節瘀腫、右小腿外側瘀腫、背部右側瘀
    腫、右手臂皮下瘀腫」之傷害，由乙○○等七人或持裝潢用
    木條，或圍在旁邊助勢，再由甲○○及同夥中之一人將丙○○手臂壓制，限制伊行動至無法抗拒後，由另一人將手伸入
    丙○○口袋內，強盜丙○○13000 元及強行取走丙○○行動
    電話、身分證等物，並抄錄行動電話中之存取資料及身分證
    資料。乙○○又令同夥其中之二人將丁○○壓制至無法抗拒
    後，由另一人將手伸入丁○○口袋中強盜丁○○剩餘之5000
    元及強取外套口袋中之行動電話，並抄錄行動電話中之存取
    資料。當日下午三時許，乙○○囑屬下「小強」者以丙○○
    所有0000000000號行動電話，再連絡丁茂泰所有0000000000
    號行動電話給丁茂泰，向丁茂泰勒贖60萬元，嗣經討價還價
    結果，同意將贖款降為20萬元，並約定當日晚間7 時30分許
    ，在臺北市○○○路與吉林路口「浪漫一生西餐廳」交贖款
    放人。屆時，乙○○、甲○○、「大寶」、「小強」等四人
    依約前往，見到丁茂泰後，乙○○藉故先行下樓，丁茂泰將
    20萬元交付「大寶」後，「大寶」將20萬元現金持至樓下交
    予乙○○，乙○○取得20萬元後，交代「大寶」以電話通知
    現場看守丁○○、丙○○之戊○○及另同夥之二人，將丁○○、丙○○釋放。看守人員接獲電話後，將先前強取之行動
    電話、身分證等歸還給丁○○、丙○○二人後，將二人釋放
    。「大寶」等離去「浪漫一生西餐廳」前，復又恐嚇丁茂泰
    稱：須另再支付20萬元，否則將再動手毆打伊等，並要求丁
    茂泰須於十天內，再交付10萬元，餘款每月1 日、10日、20
    日分期付款，每期三萬元後離去。乙○○等七人於當日晚間
    ，旋將強盜及勒贖款共20餘萬元花用殆盡。至95年1月1日，
    乙○○又打電話恐嚇丁茂泰須交付3 萬元，否則將毆打丙○○、丁○○等人。丁茂泰回稱：身上只有2 萬元，故未給錢
    。同年1月3日，丁茂泰與乙○○約定於下午3 時30分許，在
    「浪漫一生」餐廳交付3 萬元予乙○○。當日下午，乙○○
    與甲○○依約前往，乙○○取得丁茂泰交付之3 萬元後，旋
    為員警當場將乙○○、甲○○逮捕，並自乙○○左後口袋取
    出丁茂泰交付之3萬元，又在乙○○所有之車牌號碼TG-5869
    號自用小客車內查獲木棒3支、鋁棒1支等物。
三、案經丙○○、丁○○訴由臺北市政府警察局士林分局報告台
    灣士林地方法院檢察署檢察官偵查起訴。
    理  由
一、訊據上訴人即被告（下稱被告）乙○○、甲○○、戊○○三
    人，對於在前揭時地，夥同綽號「小強」、「小吳」、「大
    寶」、「二寶」成年男子，自「金孔雀旅館」將丁○○、丙○○強押至其等所駕駛之汽車內，先後載至三重市○○街、
    正義南路之公寓，分別持裝潢用木條先後四次毆打丙○○成
    傷，並強取丁○○、丙○○身上財物，再由綽號「小強」者
    與丁茂泰聯繫，先要求贖款60萬元，經討價後終降為20萬元
    ，並分工由戊○○及另二人負責看守被害人丁○○、丙○○
    ，由乙○○、甲○○、「大寶」、「小強」等四人，前往向
    丁茂泰取款20萬元後，將丁○○、丙○○釋放，「大寶」等
    人離去「浪漫一生西餐廳」前，復又恐嚇丁茂泰稱：須另再
    支付20萬元，嗣乙○○於95年1月3日下午3 時30分許，在「
    浪漫一生」餐廳向丁茂泰取款三萬元後，旋經警查獲等情事
    ，業據被告三人於原審時供承不諱，復據被告乙○○、甲○○二人於本院時所是認，惟三人均辯稱：是丙○○介紹丁○○、丁茂泰到三重市○○街賭博時有詐賭，後來丁茂泰答應
    其等三人，要共同籌出20萬元賠償，因久未付款，故找被害
    人出面解決，並非擄人勒贖，當天在金孔雀賓館僅有被告三
    人，並無其他人云云，被告戊○○另辯稱：從頭到尾，其僅
    在旁邊看，並未動手，亦未押人，不知悉乙○○等人係何因
    而擄人勒贖云云。惟查：
(一)在案發前被害人丙○○確實有介紹丁○○、丁茂泰至三重市
    ○○街賭場賭博，丁○○去二次，一次輸一次贏，共贏一萬
    餘元；丁茂泰去三次，一次贏二次輸、共輸二萬多元，伊等
    確實無詐賭行為，然被告乙○○卻以被害人等詐賭為藉口，
    屢次向被害人騷擾要求賠償，最後丁茂泰不堪其騷擾，答應
    將儘量由被害人三人共同籌出20萬元賠償。嗣本案發生時，
    被告乙○○、甲○○、戊○○夥同綽號「小強」、「小吳」
    、「大寶」、「二寶」，自「金孔雀旅館」將丁○○、丙○○強押至其等所駕駛之汽車內，再先後押至三重市○○街、
    正義南路之公寓等處，分別持裝潢用木條先後四次毆打丙○○，致伊頭部、手肘、背部、膝關節、右小腿受傷，再強取
    丁○○、丙○○身上財物後，由綽號「小強」之人與丁茂泰
    聯繫，先要求贖款60萬元，經討價後終降為20萬元，並分工
    由被告戊○○及另二人負責看守被害人丁○○、丙○○，由
    乙○○、甲○○、「大寶」、「小強」等四人前往向丁茂泰
    取款20萬元後，將丁○○、丙○○釋放，「大寶」等人離去
    「浪漫一生西餐廳」前，復又恐嚇丁茂泰稱：須另再支付20
    萬元，嗣乙○○於95年1月3日下午3 時30分許，至「浪漫一
    生」餐廳向丁茂泰取款3 萬元等情，業經證人丁○○、丙○○、丁茂泰於偵查、原審、本院審理時結證明確，核與被告
    乙○○、甲○○、戊○○坦承犯行之情節相符，復有台北市
    立聯合醫院出具丙○○受有「頂骨處頭皮下瘀腫約5x5 公分
    、左手肘上方皮下瘀腫、左膝關節瘀腫、右小腿外側瘀腫、
    背部右側瘀腫、右手臂皮下瘀腫」傷勢診斷證明書、台北市
    政府警察局士林分局扣押目錄表、贓證物認領保管單足憑，
    此部分之情事，極為明確，洵堪認定。
(二)被害人丁○○、丙○○及丁茂泰，與被告乙○○、甲○○、
    戊○○、「大寶」、「小強」等人間究竟有無債務關係？
    1.依證人丁○○、丙○○、丁茂泰於原審時結稱：丙○○確
      實有介紹丁○○、丁茂泰至三重市○○街賭場賭博，丁○○去二次，一次輸一次贏，共贏一萬餘元；丁茂泰去三次
      ，一次贏二次輸、共輸二萬多元，伊等確無詐賭行為等語
      在卷，以經驗法則判斷，倘被害人等有詐賭行為，何以賭
      博結果非但未贏錢，三人總計還輸錢？證人丁茂泰復證稱
      ：當「大寶」在三重市○○街賭場指稱伊等詐賭時，乙○○尚趨前維護伊等，稱不可能云云（參見原審卷一第 135
      頁），另證稱「在談的階段，我心裡有想給錢息事寧人，
      我口頭上有答應，我說我湊看看，因為他們一直打電話不
      堪其擾」、「（在丙○○與丁○○被押走之前，他們有無
      授權你，去談這件事）沒有，因為根本沒有詐賭這回事，
      跟他們完全都沒有關係」云云（參見原審卷二第15頁），
      顯見乙○○明知被害人三人並無詐賭情形，應甚明灼。縱
      如被告乙○○所辯雙方確有詐賭糾紛，依被告乙○○於警
      詢及偵查中一再陳稱賭博糾紛金額只有一萬多元，但被告
      乙○○、甲○○、戊○○等七人擄走丁○○、丙○○後，
      在三重市○○街及正義南路對被害人丁○○、丙○○強盜
      財物已達三萬多元，已足以彌補被告等人賭博糾紛之損失
      ，何以被告等人猶不釋放被害人，足見被告三人上開所辯
      是否屬實，甚有可疑。
    2.被告等人另辯稱是丁○○等人詐賭，乃要求丁○○等人交
      付20萬元，丁茂泰於案發前也同意籌出20萬元賠償，但均
      未履行，故先擄走丁○○、丙○○二人，再向丁茂泰要求
      付款20萬元云云。但依丁茂泰上開所證，伊未被丁○○、
      丙○○授權，則丁茂泰縱答應付錢，亦與丁○○、丙○○
      二人無涉，且答應付錢者既係丁茂泰，則被告如認丁茂泰
      未履行契約，押人對象應係丁茂泰，何以被告等人押走之
      對象卻係丁○○、丙○○，益見被告上開所辯，難以輕信
      。況且，在案發當日，被告等七人將丁○○、丙○○二人
      押走後，被告等七人非但強盜丁○○、丙○○二人身上共
      約三萬餘元之現金，被告乙○○更指使綽號「小強」之人
      打電話給丁茂泰，稱丁○○、丙○○在被告等人手中，要
      求一人需20萬元，連同丁茂泰本人共三人需交付60萬元始
      放人，後來經過殺價，才降為40萬元，最後以交付20萬元
      達成放人之協議，則被告等人顯係先押人再聯絡到丁茂泰
      ，至為明顯，且被告等人先開口要求三人需交付60萬元始
      放人，但見無法達成始答應20萬元，足見被告等七人在擄
      到丁○○、丙○○後，起意要求上開贖金，此舉顯與前揭
      賭債糾紛之三萬餘元，或丁茂泰因不堪其擾答應給付被告
      乙○○之20萬元無涉，是被告等人上開所辯，顯係卸責之
      詞，不足採信，其等上開所為核與擄人後起意勒贖的構成
      要件相符，要堪認定。
    3.被告甲○○選任辯護人雖為被告辯護稱：本件被害人應有
      詐賭，且應賠償所有參賭者之損失云云，但並未提出客觀
      證據以供調查，且按常情，被害人如有詐賭當場未被查覺
      時，嗣後被告如主張被害人承認有詐賭，自應有被害人簽
      立之字據或書面可茲證明，但被告乙○○於本院調查時，
      亦供稱並無證據可茲證明，辯護人辯稱被告未有不法所有
      意圖云云，自難採取。
(三)次查：
    1.依卷附被告乙○○通聯紀錄，其所使用的行動電話於94年
      12月23日擄走丁○○、丙○○，當天晚上7點到7點12分與
      丁茂泰有密集通話之紀錄，且通話基地台均在吉林路附近
      （即浪漫一生西餐廳附近），足見被告乙○○在該西餐廳
      附近，有與丁茂泰聯絡贖款行為，嗣94年12月30日、95年
      1月1日及1月3日，乙○○亦有以手機與丁茂泰聯絡的紀錄
      ，顯見被告乙○○於事後仍繼續打電話向丁茂泰要錢，是
      被告乙○○上開擄人勒贖犯行，至為明確。
    2.被告甲○○自始即參與強押丁○○、丙○○之犯行，伊亦
      自承在三重市○○○路有毆打丙○○，當被告等人強盜丙○○財物時，伊將一雙腳被打傷無法行走之丙○○扶著，
      好讓其餘被告在丙○○口袋內強取財物，另「小強」之人
      打手機向丁茂泰勒贖時，伊亦在場，後來，並陪同被告乙○○等人共同至「浪漫一生西餐廳」向丁茂泰收取贖款，
      足徵被告甲○○乃全程參與本件犯罪行為，與被告乙○○
      對於擄人勒贖犯行，有犯意聯絡及行為分擔，洵堪認定。
    3.被告戊○○於警訊、偵查中未到案，原審於95年5 月30日
      交互詰問證人丁○○、丁茂泰、丙○○時亦未到庭，原審
      改期於6月6日審理時始出庭，經法院羈押後，再於6 月26
      日交互詰問證人丁○○、丁茂泰、丙○○時，該三位證人
      證述被告於案發當日是在被告乙○○之後，即趕到「金孔
      雀旅館」，證人即被害人丁○○、丙○○均證稱當天伊等
      在金孔雀旅館被強押走時，被告戊○○亦在現場，當伊等
      改被押到三重市○○○路及長壽街被毆打及強取財物時，
      被告戊○○始終在場，被告戊○○亦坦承當乙○○等人去
      取贖款時，渠負責在正義南路看管丁○○、丙○○，一直
      等到被告乙○○等人拿到贖款，打電話回正義南路交代贖
      款已拿到可以放人時，渠才將丁○○、丙○○釋放，足徵
      戊○○對擄人勒贖犯行，與乙○○、甲○○間，有犯意聯
      絡及行為分擔，當可認定，渠於本院審理辯稱：未押人，
      未打人，不知乙○○與被害人係何糾紛云云，核係卸責之
      詞，不足採信。
(四)茲按，共同正犯，非僅就其自己實施之行為負其責任，並在
    犯意聯絡範圍內對於他共同正犯所實施之行為，就全部犯罪
    結果負責任。本件被告三人，與綽號「小強」、「小吳」、
    「大寶」、「二寶」成年男子，於共同擄走丁○○、丙○○
    後，既已共同謀議勒贖取財花用，且分工毆打被害人、強盜
    被害人財物、負責看守被害人、打電話勒贖、前往取款，則
    其等間不論何人取得被害人之財物，均屬共同正犯犯意聯絡
    之範圍內所實施之行為，皆應就其全部犯罪結果同負其責，
    洵堪認定。從而，被告乙○○、甲○○、戊○○擄人勒贖之
    事證明確，其等三人上開所辯，核係卸責之詞，不足採信，
    是其等上開共同犯行，均堪認定，自應依法論科。
二、核被告乙○○、甲○○、戊○○所為，係犯刑法第348條之1
    擄人後意圖勒贖罪，應依同法第347條第1項之擄人勒贖處斷
    。被告等人一次擄走丁○○、丙○○二人勒贖，係一行為觸
    犯二擄人勒贖罪名，屬想像競合，應從一擄人勒贖罪處斷。
    被告等人以連續毆打傷害丙○○為手段，至使被害人丁○○
    、丙○○不能抗拒，以達連續強取伊等二人財物目的之所為
    ，核係犯刑法第277條第1項之傷害罪、第330條第1項加重強
    盜罪。所犯連續傷害與連續強盜間，有方法目的牽連關係，
    應從一重之連續強盜罪處斷。次按，刑法第347條第1項擄人
    勒贖罪係以「意圖勒贖而擄人」為構成要件，其犯罪方法之
    行為係將被害人置於行為人實力支配之下，予以脅迫，其犯
    罪之目的行為，係向被害人或其關係人勒索財物，因此擄人
    勒贖罪本質上為妨害自由與強盜之結合，在形式上則為妨害
    自由與恐嚇取財罪之結合。擄人勒贖之行為一經實現，犯罪
    即屬既遂，在被害人之自由回復以前，其犯罪行為均在繼續
    進行中，在犯罪行為終了前，基於擄人勒贖單一或概括犯意
    ，先後向被害人或其關係人不法取得財物之多數行為，理論
    上均應吸收於擄人勒贖之犯罪中而論以擄人勒贖一罪（最高
    法院81年第三次刑事庭會議決議參照）。另按，擄人勒贖罪
    原為妨害自由及恐嚇取財罪之結合犯，在勒贖之意圖而將被
    擄人置於行為人實力支配之下，即屬既遂，行為人於犯罪實
    施中縱有妨害自由、恐嚇、或強取被擄人財物情事，仍為擄
    人勒贖行為之一部，均不另論罪（最高法院89年度台上字第
    2404號判決參照）。依前揭說明，本件被告等人所犯連續傷
    害、妨害自由、連續強盜等罪，乃擄人勒贖行為之一部，均
    不另論罪。被告三人與年籍姓名不詳綽號「小強」、「小吳
    」、「大寶」、「二寶」成年男子間，對前揭犯行，有犯意
    聯絡與行為分擔，均為共同正犯。被告三人於取得贖款後，
    將被害人丁○○、丙○○釋放，爰依刑法第347條第5項後段
    之規定減輕其刑。被告等人行為後，刑法於94年2月2日修正
    公布，並自95年7月1日起施行，第55條想像競合犯但書科刑
    之限制，為法理之明文化，非屬法律之變更，自應適用修正
    後之新法，併此敘明。
三、原審經審理結果，認被告三人罪證明確，因而適用刑法第28
    條、第348條之1、第347條第1項、第5 項、第55條等規定，
    並審酌被告三人犯罪動機、手段，犯罪所生損害，及犯罪後
    態度等一切情狀，各量處有期徒刑五年，以示懲儆。另說明
    ，扣案木棒3支、鋁棒1支，據被告乙○○稱木棒3 支係向友
    人借用，置於汽車行李箱準備歸還，鋁棒1 支雖為其所有，
    也是置於行李箱中，並未拿出供作案之用，且非供犯罪預備
    之用，復據被害人丁○○、丙○○均證稱被告三人於犯本罪
    時並未持用該木棒3支及鋁棒1支，是不能證明扣案之木棒3
    支及鋁棒1 支係供供犯罪所用或犯罪預備之物，不併為沒收
    之諭知。再說明，被告甲○○所持有約一尺長之黑色木棒，
    及被告乙○○等人持有之裝潢用木條，雖是供犯罪所用，然
    不能證明係被告等所有，且未扣案，不能證明尚屬存在，爰
    不為沒收之諭知。經核其認事用法尚無違誤，量刑亦屬允當
    ，被告提起上訴，否認上開擄人勒贖之犯行，或辯稱未參與
    押人打人，核為無理由，自應予駁回。檢察官以被告犯行，
    視法律為無物，不宜輕縱，且三人犯後並無悔意，指摘原審
    量刑過輕云云，但依本件被告犯行之手段，被害人確至該地
    點賭博，被告僅得逞20餘萬元，並且事後已返還被害人丁茂
    泰20萬元（參見原審卷一第178頁和解書、本院卷129_1頁之
    刑事陳報狀支票）等情以觀，足見原審量刑未過輕，檢察官
    之上訴，核亦為無理由，應予駁回。
據上論斷，應依刑事訴訟法第368條，判決如主文。
本案經檢察官林秀濤到庭執行職務
中    華    民    國    95    年    11    月    30    日
                  刑事第六庭  審判長法  官  林  堭  儀
                                    法  官  莊  謙  崇
                                    法  官  蔡  聰  明
以上正本證明與原本無異。
如不服本判決，應於收受送達後十日內向本院提出上訴書狀，其
未敘述上訴之理由者並得於提起上訴後十日內向本院補提理由書
（均須按他造當事人之人數附繕本）。
                                    書記官  陳  建  邦
中    華    民    國    95    年    11    月    30    日
附錄：本案論罪科刑法條全文
刑法第347條：
意圖勒贖而擄人者，處死刑、無期徒刑或 7 年以上有期徒刑。
因而致人於死者，處死刑、無期徒刑或12年以上有期徒刑；致重
傷者，處死刑、無期徒刑或10年以上有期徒刑。
第1項之未遂犯罰之。
預備犯第1項之罪者，處2年以下有期徒刑。
犯第1 項之罪，未經取贖而釋放被害人者，減輕其刑；取贖後而
釋放被害人者，得減輕其刑。
刑法第348條之1：
擄人後意圖勒贖者，以意圖勒贖而擄人論。


司法院資訊處製作；財團法人民間司法改革基金會備份。
